臺灣桃園地方法院小額民事判決
110年度桃保險小字第784號
原      告  旺旺友聯產物保險股份有限公司

法定代理人  劉自明  
訴訟代理人  陳君儀  
            劉育辰  
被      告  劉家豐  
上列當事人間損害賠償事件，本院於中華民國111 年2 月10日言
詞辯論終結，判決如下：
    主    文
一、被告應給付原告新臺幣38,174元，及自民國一一○年九月二
    十九日起至清償日止，按週年利率百分之五計算之利息。
二、訴訟費用新臺幣1,000元由被告負擔。
三、本判決得假執行。
    事實及理由
壹、程序部分：
    按小額訴訟之訴狀送達後，原告不得將原訴變更或追加他訴
    ，但擴張或減縮應受判決事項之聲明者，不在此限，民事訴
    訟法第436 條之23準用第436 條第2 項適用第255 條第1 項
    但書第3 款定有明文。經查，原告起訴時請求：「被告應給
    付原告新臺幣（下同）54,560元，及自起訴狀繕本送達翌日
    起至清償日止，按週年利率5 ％計算之利息」（見本院卷第3
     頁），嗣於民國111 年2 月10日言詞辯論期日變更聲明為
    ：「被告應給付原告38,174元，及自起訴狀繕本送達翌日起
    至清償日止，按週年利率5 ％計算之利息」（見本院卷第46
    頁），核係減縮應受判決事項之聲明，應予准許。
貳、實體部分：
一、原告主張：被告於108年10月30日11時40分許，駕駛車牌號
    碼000-0000號營業小客車（下稱肇事車輛），沿桃園市龜山
    區文化一路由西向東方向行駛，行經桃園市○○區○○○路000號
    前時，因未注意車前狀況而追撞前方由原告所承保，並由訴
    外人張瓊珠所駕駛之車牌號碼000-0000號自用小客車（下稱
    系爭車輛），致系爭車輛受損。後系爭車輛送廠修復，支出
    維修費用共54,560（含鈑金費用12,492元、烤漆費用13,934
    元及零件費用28,134元）元，由原告依保險契約給付完畢。
    而上述維修費用經計算零件折舊後，必要之回復原狀費用應
    為38,174元，因而依侵權行為及保險代位之法律關係提起本
    件訴訟，請求被告賠償。並聲明：被告應給付原告38,174元
    ，及自起訴狀繕本送達翌日起至清償日止，按週年利率5 ％
    計算之利息。
二、被告則以：被告於發生碰撞事故後，有向訴外人表示可直接
    將系爭車輛開至原廠之保養廠或是被告熟識之保養廠進行維
    修，然為訴外人所拒絕，而訴外人遲至108年11月4日始進廠
    維修，訴外人於此段時間是否另有發生碰撞事故無法得知，
    又原告所提之估價單上，塗裝物料費項下並無油漆之工資支
    出，故應予剔除，再肇事車輛與系爭車輛發生碰撞後，系爭
    車輛之右排氣管尾管飾蓋及右支架排氣尾管並未受損，此部
    分之修繕費用亦應予剔除，另原廠保養廠所開立之電子發票
    中有營業稅2,598元，原告可作為抵稅使用，亦應予剔除等
    語，資為抗辯。並聲明：原告之訴駁回。
三、本院得心證之理由：
  ㈠按因故意或過失，不法侵害他人之權利者，負損害賠償責任
    。汽車、機車或其他非依軌道行駛之動力車輛，在使用中加
    損害於他人者，駕駛人應賠償因此所生之損害，民法第184
    條第1 項前段、第191 條之2 前段分別定有明文。又汽車行
    駛時，駕駛人應注意車前狀況，並隨時採取必要之安全措施
    ，道路交通安全規則第94條第3 項定有明文。經查，被告駕
    駛肇事車輛行經前開路段時，因未注意車前狀況而自後追撞
    系爭車輛乙情，有道路交通事故現場圖、道路交通事故調查
    表㈠、調查報告表㈡、調查紀錄表及現場照片等（見本院卷第
    18至27頁）在卷可參，復為被告所不爭執（見本院卷第22、
    49頁），是本院綜合各項證據調查結果及全辯論意旨，堪認
    原告之主張為真實。則原告請求被告負侵權行為損害賠償責
    任，應屬有據。
　㈡負損害賠償責任者，除法律另有規定或契約另有訂定外，應
    回復他方損害發生前之原狀，且債權人得請求支付回復原狀
    所必要之費用，以代回復原狀，民法第213 條第1 、3 項定
    有明文。又物被毀損者，被害人除得依民法第196 條行使權
    利外，亦得依第213 條第3 項請求支付回復原狀所必要之費
    用，最高法院107 年度台上字第1618號民事判決參照。債權
    人所得請求者既為回復原狀之必要費用，倘以修復費用為估
    定其回復原狀費用之標準，則修理材料以新品換舊品時，即
    應予折舊，最高法院96年度台上字第854號民事判決參照。
    另依行政院財政部發布之固定資產耐用年數表及固定資產折
    舊率表規定，汽車如非屬運輸業用客車、貨車，耐用年數為
    5 年，依定率遞減法每年折舊千分之369 ，其最後1 年之折
    舊額，加歷年折舊累計額，總和不得超過該資產成本原額之
    10分之9 。查，系爭車輛修理費用總計為54,560（含鈑金費
    用12,492元、烤漆費用13,934元及零件費用28,134元）乙情
    ，有估價單及電子發票（見本院卷第9至10頁）在卷可稽，
    惟零件費用既係以舊換新，即應計算折舊，而系爭車輛為自
    用小客車，非屬運輸業用客車、貨車，且出廠日係106年12
    月乙節，有行車執照（見本院卷第8頁）附卷可參，系爭車
    輛至本件車禍事故發生之108年10月30日止，已使用1年11月
    期間，則揆諸上開折舊規定，零件部分費用折舊後之金額應
    為11,748元（計算式詳如附表），另加計鈑金費用12,492元
    及烤漆費用13,934元，則原告得請求系爭車輛修復之費用應
    為38,174元（計算式：11,748＋12,492＋13,934＝38,174）。
    又原告依照保險契約之約定支付上開修繕費用乙情，亦有汽
    車險理賠計算書、賠償給付同意書（見本院卷第11至12頁）
    在卷可參。從而，原告請求被告給付38,174元，與法有據，
    應予准許。
　㈢被告雖以前詞置辯。然查，肇事車輛於上開時、地，自後追
    撞系爭車輛乙情，業經本院認定如上，而系爭車輛遭撞擊後
    ，後保險桿及右側右排氣管尾管飾蓋及右支架排氣尾管上遺
    有摩擦痕而確有受損乙情，有現場照片及系爭車輛維修照片
    等（見本院卷第26、27頁、第56至57頁）在卷可佐；再參以
    原告提供之估價單上，系爭車輛係進行後保險桿外罩、後保
    險桿補土、噴漆及右側右排氣管尾管飾蓋及右支架排氣尾管
    之更換等維修項目，亦均核與系爭車輛遭碰撞之位置相符，
    足見系爭車輛確因前開撞擊而受有前開估價單上所載之損害
    ，是被告上開所辯，委無足採。
　㈣被告雖另辯以：原告可持台明賓士公司開立之電子發票作為
    銷項稅額抵免等語（見本院卷第50頁）。惟查，營業人左列
    進項稅額，不得扣抵銷項稅額：五、自用乘人小汽車，加值
    型及非加值型營業稅法第19條第1項第5款定有明文。又營業
    人因營業上之需要，所支付乘人小汽車之修理費，其進項稅
    額既非屬營業稅法第19條規定不得扣抵銷項稅額之範圍，應
    准其扣抵銷項稅額，財政部80/11/30台財稅第000000000號
    函亦有明文，揆諸上開規定及函釋內容，原告雖得持台明賓
    士公司開立之電子發票為扣抵銷項稅額，然此為我國稅捐稽
    徵法賦予營業人之稅捐優惠，自不得以此優惠於被告，況被
    告亦未舉證證明原告確有持之扣抵銷項稅額，是其所辯，亦
    非可採。
四、末按給付無確定期限者，債務人於債權人得請求給付時，經
    其催告而未為給付，自受催告時起，負遲延責任。其經債權
    人起訴而送達訴狀，或依督促程序送達支付命令，或為其他
    相類之行為者，與催告有同一之效力；又遲延之債務，以支
    付金錢為標的者，債權人得請求依法定利率計算之遲延利息
    ，而應付利息之債務，其利率未經約定，亦無法律可據者，
    週年利率為5 ％，民法第229 條第2 項、第233 條第1 項前
    段及第203 條分別定有明文。查，本件原告請求請求被告給
    付38,174元部分，係以支付金錢為標的，且無確定期限，又
    未約定利息，則被告應自受催告時起，負遲延責任，則原告
    就上述得請求之金額，併請求自起訴狀繕本送達被告之翌日
    即110 年9月29日（見本院卷第34頁）起至清償日止，按年
    息5 ％計算之利息，自屬有據。
五、綜上所述，原告依侵權行為及保險代位之法律關係，請求被
    告給付38,174元，及自110 年9月29日起至清償日止，按週
    年利率5%計算之利息，為有理由，應予准許。
六、本件原告勝訴部分，係依民事訴訟法第436 條之8適用小額
    訴訟程序所為被告敗訴之判決，爰依同法第436條之20之規
    定，依職權宣告假執行。
七、本件事證已臻明確，兩造其餘主張、陳述及所提之證據，經
    審酌判決結果並無影響，爰不逐一論述，附此敘明。
八、訴訟費用負擔之依據：民事訴訟法第78條，並依同法第436
    條之19第1 項規定，確定訴訟費用額如主文第2項所示。
中　　華　　民　　國　　111 　年　　3 　　月　　4 　　日
                  桃園簡易庭  法  官  顏嘉漢
以上為正本係照原本作成。
如不服本判決，應於送達後20日內，向本院提出上訴狀並表明上
訴理由，如於本判決宣示後送達前提起上訴者，應於判決送達後
20日內補提上訴理由書（須附繕本）。
如委任律師提起上訴者，應一併繳納上訴審裁判費。   
中　　華　　民　　國　　111 　年　　3 　　月　　4 　　日
                              書記官  楊上毅
附表
折舊時間           金額
第1年折舊值        28,134×0.369=10,381
第1年折舊後價值    28,134-10,381=17,753
第2年折舊值        17,753×0.369×(11/12)=6,005
第2年折舊後價值    17,753-6,005=11,748

附錄：
一、民事訴訟法第436條之24第2項：
    對於小額程序之第一審裁判上訴或抗告，非以其違背法令為
    理由，不得為之。
二、民事訴訟法第436條之25：
    上訴狀內應記載上訴理由，表明下列各款事項：
    (一)原判決所違背之法令及其具體內容。
    (二)依訴訟資料可認為原判決有違背法令之具體事實。
三、民事訴訟法第471條第1項：（依同法第436條之32第2項規定
    於小額事件之上訴程序準用之）
    上訴狀內未表明上訴理由者，上訴人應於提起上訴後20日內
    ，提出理由書於原第二審法院；未提出者，毌庸命其補正，
    由原第二審法院以裁定駁回之。